臺灣臺北地方法院刑事判決
111年度審訴字第1105號
公  訴  人  臺灣臺北地方檢察署檢察官
被      告  簡瑋廷


上列被告因詐欺等案件，經檢察官追加起訴（111年度偵字第130
51號），因被告於本院準備程序中就被訴事實為有罪之陳述，經
告知簡式審判程序意旨，並聽取公訴人及被告之意見後，由本院
合議庭裁定由受命法官獨任依簡式審判程序審理，判決如下：
    主  文
壹、主刑部分：
簡瑋廷犯三人以上共同冒用政府機關及公務員名義詐欺取財罪，
處有期徒刑壹年肆月。
貳、沒收部分：
一、扣案如附表二編號1「偽造之署押」欄所示之偽造公印文壹
    枚沒收。
二、未扣案如附表一編號1所示之物沒收，於全部或一部不能沒
    收或不宜執行沒收時，追徵其價額。
三、未扣案之犯罪所得新臺幣壹萬元沒收，於全部或一部不能沒
    收或不宜執行沒收時，追徵其價額。
    事  實
一、簡瑋廷於民國110年11月間，加入真實姓名年籍不詳、紙飛機Telegram通訊軟體暱稱「卡斯特」、「龍五」、「青蛙」之人（下合稱「卡斯特」等人）及其他真實姓名年籍不詳者所屬之詐欺集團（下稱本案詐欺集團），擔任收取、轉交被害人受騙款項之車手角色。其與本案詐欺集團成員共同意圖為自己或第三人不法之所有，基於三人以上共同冒用政府機關及公務員名義詐欺取財、共同行使偽造公文書及洗錢之犯意聯絡，先由本案詐欺集團成員於110年12月15日11時40分許，假冒臺北市刑事警察大隊警員張志忠、王文和之名義，電聯陳月珠佯稱：因帳戶涉及刑事案件須交出帳戶存款以供調查云云，致陳月珠陷於錯誤，而依指示提領帳戶存款新臺幣（下同）48萬元現金，並在臺北市○○區○○街00巷00號對面附近等待交付上開款項。再由簡瑋廷以附表一編號1所示行動電話與本案詐欺集團成員聯繫，依指示於110年12月15日15時52分許至臺北市中山區合江街附近某便利超商門市，操作機台列印收取如附表二編號1所示偽造之公文書，並在上開合江街83巷19號對面附近，將上開偽造公文書交予陳月珠，向陳月珠收取前揭48萬元款項得手，足生損害於陳月珠、臺灣臺北地方法院對於公文書管理之正確性及公信力。嗣簡瑋廷復依指示將前揭收取之48萬元受騙款項交與前來收水之本案詐欺集團成員，藉此製造金流斷點，以掩飾及隱匿詐欺所得財物之去向及所在。簡瑋廷並因此獲得1萬元報酬。　　
二、案經陳月珠訴由臺北市政府警察局中山分局報告臺灣臺北地
    方檢察署檢察官偵查後追加起訴。
    理  由
壹、程序部分：本案被告簡瑋廷所犯係死刑、無期徒刑、最輕本
    刑為3年以上有期徒刑以外之罪，且非高等法院管轄第一審
    案件之罪，其於本院準備程序中就被訴事實為有罪之陳述，
    由本院合議庭依刑事訴訟法第273條之1第1項之規定，裁定
    由受命法官獨任以簡式審判程序加以審理，且依同法第273
    條之2、第159條第2項規定，不適用傳聞法則有關限制證據
    能力之相關規定，合先敘明。
貳、實體部分：
一、上開事實，業據被告於警詢中、本院準備程序中及審理時均
    坦承不諱（見偵字卷第15至20頁，本院卷第59頁、第66至68
    頁），並有下列所示之補強證據可資佐證：
  ㈠證人即告訴人陳月珠於警詢中之證述（見偵字卷第21至23  
    頁）。
　㈡存摺封面及內頁影本（見偵字卷第65頁）。
　㈢內政部警政署刑事警察局111年3月14日刑紋字第1110025325
    號鑑定書暨其檢附之送鑑資料（見偵字卷第35至44頁）。
　㈣監視器錄影畫面翻拍照片（見偵字卷第27至31頁）。　　
　㈤扣案如附表二編號1所示之文書。
二、依上開補強證據，足見被告任意性之自白有相當之證據相佐
    ，且與事實相符，堪可採認為真。本案事證明確，被告有上
    揭事實欄所示犯行，洵堪認定，應予依法論罪科刑。
三、論罪科刑之依據：
　㈠行使偽造公文書罪部分：
　 1、按刑法上所稱之「公文書」，係指公務員職務上製作之文
      書，與其上有無使用「公印」無涉；若由形式上觀察，文
      書之製作人為公務員，且文書之內容係就公務員職務上之
      事項所製作，即令該偽造之公文書上所載製作名義機關不
      存在，或該文書所載之內容並非該管公務員職務上所管轄
      ，然社會上一般人既無法辨識而仍有誤信為真正之危險，
      仍難謂非公文書（最高法院54年台上字第1407號判決先例
      意旨可資參照）。
 　2、經查，附表二編號1所示之文書，形式上已表明係「臺灣
      臺北地方法院」之國家司法機關所出具，內容攸關於刑事
      案件之偵查及財產扣押等事項，顯有表彰公務員本於職務
      而製作之意，且已足令社會上之一般人無法辨識，而有誤
      信該文書係公務員職務上所製作之真正文書之風險，按上
      說明，當屬公文書。
　㈡洗錢罪部分：
　 1、按刑法第339條之4第1項之加重詐欺取財罪，係屬洗錢防
      制法第3條第1款所規定之特定犯罪。又洗錢防制法第2條
      規定：「本法所稱洗錢，指下列行為：一、意圖掩飾或隱
      匿特定犯罪所得來源，或使他人逃避刑事追訴，而移轉或
      變更特定犯罪所得。二、掩飾或隱匿特定犯罪所得之本質
      、來源、去向、所在、所有權、處分權或其他權益者。三
      、收受、持有或使用他人之特定犯罪所得。」。是行為人
      如意圖掩飾或隱匿特定犯罪所得來源，而將特定犯罪所得
      直接消費處分，或移轉交予其他共同正犯予以隱匿，甚或
      交由共同正犯以虛假交易外觀掩飾不法金流移動，依新法
      規定，皆已侵害新法之保護法益，係屬新法第2條第1或2
      款之洗錢行為，尚難單純以不罰之犯罪後處分贓物行為視
      之。
　 2、經查，被告所參與之加重詐欺罪（詳後述），為洗錢防制
      法第3條第1款所稱之特定犯罪，其向告訴人陳月珠收取48
      萬元受騙款項後，將之交與前來收水之本案詐欺集團成員
      ，藉此產生金流斷點，以達移轉上開詐欺所得並隱匿其去
      向之目的，當屬洗錢防制法第2條所稱之洗錢行為甚明。
      　
  ㈢核被告所為，係犯刑法第339條之4第1項第1款、第2款之三人
    以上共同冒用政府機關及公務員名義詐欺取財罪、同法第21
    6條、第211條之行使偽造公文書罪及洗錢防制法第14條第1
    項之洗錢罪。
  ㈣被告與「卡斯特」等人及其他真實姓名年籍不詳之本案詐欺
    集團成員間，具犯意聯絡及行為分擔，應論以共同正犯。
  ㈤被告持以向告訴人行使、如附表二編號1所示偽造之公文書，
    其上有「法務部行政執行署台北凍結管制命令執行官印」印
    文1枚，雖與我國公務機關全銜不盡相符，然其字體排列採
    用由上而下、由右而左之形式、印文則為方正加框之格式，
    客觀上仍足使一般人誤認為公務機關之印信，且與機關大印
    之樣式相仿，足使社會上一般人誤認為公家機關印信之危險
    ，應認屬偽造之公印文。上開偽造公印文於公文書上之行為
    ，為該偽造公文書之階段行為；又偽造上開公文書後復持以
    行使，偽造之低度行為復為行使之高度行為所吸收，均不另
    論罪。
  ㈥被告上開所為，係以一行為而觸犯數罪名，為想像競合犯，
    依刑法第55條規定，應從一重依刑法第339條之4第1項第1款
    、第2款之三人以上共同冒用政府機關及公務員名義詐欺取
    財罪處斷。　
  ㈦被告本案所為因屬想像競合犯，而從一重論以三人以上共同
    冒用政府機關及公務員名義詐欺取財罪，業如前述，自無適
    用洗錢防制法第16條第2項偵審自白規定減輕其刑之餘地，
    併此敘明。
  ㈧爰以行為人之責任為基礎，審酌被告擔任本案詐欺集團收取
    受騙款項之車手工作，不僅漠視他人財產權，且對社會治安
    造成相當之影響，應予非難；參以被告犯後坦承犯行，就洗
    錢犯行亦坦承不諱，依前揭罪數說明，被告之犯行從一重論
    處三人以上共同冒用政府機關及公務員名義詐欺取財罪，然
    就此部分想像競合輕罪得減刑部分，依刑法第57條併予審酌
    之；又考量被告未與告訴人和解或賠償之；兼衡被告於本案
    詐欺集團中擔任角色之涉案程度，犯罪所生損害及其犯罪所
    得利益；另審酌被告自述高中肄業之智識程度、月收入約2
    萬5,000元、未婚、無扶養對象之家庭生活經濟狀況（見本
    院卷第69頁）；暨其犯罪之動機、目的及手段、所生危害等
    一切情狀，爰量處如主文所示之刑，以示懲儆。
四、沒收部分：
  ㈠偽造之公文書：
　 1、偽造之公印文：扣案如附表二編號1「偽造之署押」欄所
      示公印文1枚，不問屬於犯人與否，應依刑法第219條規定
      沒收。
　 2、扣案如附表二編號1所示之偽造公文書，業經被告交付予
      告訴人收執而行使之，已非被告所有，爰不予宣告沒收，
      併此敘明。　 
  ㈡犯罪所得：
　 1、被告因本案犯行獲得報酬1萬餘元一節，業據被告於本院
      審理時供承在卷（見本院卷第68頁），依有利於被告之認
      定，認犯罪所得為1萬元，既未扣案亦無賠付金額與告訴
      人，爰依刑法第38條之1第1項前段、第3項規定沒收，並
      於全部或一部不能沒收或不宜執行沒收時，追徵其價額。
　 2、至被告向告訴人收取之48萬元詐欺款項，固為洗錢防制法
      第14條第1項之洗錢罪所掩飾、隱匿之財物，惟被告已將
      上開款項全數交與前來收水之本案詐欺集團成員，要難認
      屬被告所有之財物，自無從依洗錢防制法第18條第1項規
      定宣告沒收，併此敘明。
  ㈢供犯罪所用之物：
    未扣案如附表一編號1所示之物，乃被告所有、供其為本案
    犯行時與本案詐欺集團成員聯絡使用等節，業據被告於警詢
    中供承在卷（見偵字卷第16頁），爰依刑法第38條第2項前
    段、第4項規定沒收，並於全部或一部不能沒收或不宜執行
    沒收時，追徵其價額。　
據上論斷，應依刑事訴訟法第273條之1第1項、第299條第1項前
段，洗錢防制法第14條第1項，刑法第11條前段、第28條、第216
條、第211條、第339條之4第1項第1款、第2款、第55條、第219
條、第38條第2項前段、第4項、第38條之1第1項前段、第3項，
刑法施行法第1條之1第1項，判決如主文。
本案經檢察官陳鴻濤追加起訴，檢察官劉文婷到庭執行職務。
中　　華　　民　　國　　111 　年　　7 　　月　　11　　日
　　　　　　　　　刑事第二十二庭  法　官  葉詩佳
上正本證明與原本無異。 
如不服本判決應於收受送達後20日內向本院提出上訴書狀，並應
敘述具體理由；其未敘述上訴理由者，應於上訴期間屆滿後20日
內向本院補提理由書（均須按他造當事人之人數附繕本）「切勿
逕送上級法院」。告訴人或被害人如對於本判決不服者，應具備
理由請求檢察官上訴，其上訴期間之計算係以檢察官收受判決正
本之日期為準。 因疫情而遲誤不變期間，得向法院聲請回復原
狀。
                                  書記官  林思宜 
中　　華　　民　　國　　111 　年　　7 　　月　　12　　日
附表一：
編號 物品名稱 1 廠牌、型號、門號均不詳之行動電話1支 
附表二：
編號 偽造之文書名稱 偽造之署押 備註 1 臺灣臺北地方法院法院清查暨臺灣臺北地方法院公證資金1紙 「法務部行政執行署台北凍結管制命令執行官印」公印文1枚 本院卷第29頁 
附錄本案所犯法條：
洗錢防制法第14條
有第二條各款所列洗錢行為者，處7年以下有期徒刑，併科新臺
幣5百萬元以下罰金。
前項之未遂犯罰之。
前二項情形，不得科以超過其特定犯罪所定最重本刑之刑。
中華民國刑法第339條之4
犯第339條詐欺罪而有下列情形之一者，處1年以上7年以下有期
徒刑，得併科1百萬元以下罰金：
一、冒用政府機關或公務員名義犯之。
二、三人以上共同犯之。
三、以廣播電視、電子通訊、網際網路或其他媒體等傳播工具，
    對公眾散布而犯之。
前項之未遂犯罰之。
中華民國刑法第216條
（行使偽造變造或登載不實之文書罪）
行使第210條至第215條之文書者，依偽造、變造文書或登載不實
事項或使登載不實事項之規定處斷。
中華民國刑法第211條
（偽造變造公文書罪）
偽造、變造公文書，足以生損害於公眾或他人者，處1年以上7年
以下有期徒刑。